【裁判字號】    89,台非,51
【裁判日期】    890224
【裁判案由】    竊盜
【裁判全文】
最高法院刑事判決                                  八十九年度台非字第五一號
    上訴人  最高法院檢察署檢察總長
    被  告  甲○○  男
右上訴人因被告竊盜案件，對於台灣南投地方法院中華民國八十八年九月九日第一審
確定判決（八十八年度易字第五四號，起訴案號：台灣南投地方法院檢察署八十八年
度偵字第五三號），認為違法，提起非常上訴，本院判決如左：
    主  文
原判決撤銷。
甲○○連續於夜間侵入住宅竊盜，處有期徒刑柒月。
    理  由
非常上訴理由稱：「一、按受有期徒刑之執行完畢，或受無期徒刑或有期徒刑一部之
執行而赦免後，五年以內再犯有期徒刑以上之罪，始為累犯。又二以上徒刑併執行者
，假釋所定最低應執行之期間，合併計算之，且所餘刑期，亦應合併計算，於該期間
內未經撤銷假釋，其未執行之刑，始以已執行論，刑法第四十七條、第七十九條第一
項、第七十九條之一第三項定有明文。原判決就被告於八十四年間因轉讓禁藥案件，
經法院判處有期徒刑一年六月確定（甲案），於八十七年六月二十六日執行完畢，認
屬累犯，而依累犯為判決。惟查，甲案原於八十五年十一月十五日經判決假釋付保護
管束，惟被告嗣後又涉犯麻醉藥品管理條例罪等案件，經法院合併定執行刑為二年六
月（乙案），且甲案之假釋亦遭撤銷，須執行殘刑七月四日。而甲、乙二案因不符數
罪併罰要件而合併接續執行，於八十六年七月十九日開始執行甲案之七月四日殘刑，
又於八十七年二月二十三日接續執行乙案，至八十九年五月二十六日始期滿，嗣甲乙
二案經刑之一部執行後（尚餘殘刑一年七月四日），於八十七年九月十六日假釋，有
台灣台中監獄報請假釋報告表在卷足稽，則須待假釋期間經過後，始可謂上開二案均
已執行完畢。茲被告於假釋期間之八十七年十二月二十三日再犯本件竊盜罪，無論係
甲案或乙案，均不得論被告為累犯。乃原判決誤認被告於假釋期間犯行之為累犯，自
有適用法則不當之違背法令。二、依刑事訴訟法第四百四十一條、第四百四十三條提
起非常上訴，以資救濟」等語。
本院按二以上徒刑併執行者，依刑法第七十九條之一第一項規定，其報請許可假釋所
定最低應執行之期間，合併計算；同條第三項並規定假釋期間（殘餘刑期）亦合併計
算之。故合併執行之情形，必假釋期滿未經撤銷而再犯罪者，始構成累犯，不得將合
併執行之刑期割裂計算，而論以累犯。查被告甲○○於民國八十四年間犯轉讓禁藥罪
，經台灣高等法院台中分院判處有期徒刑一年六月，於八十五年一月三十日入監執行
，在八十五年十一月十五日經假釋出監，嗣經撤銷假釋，應執行殘刑七月四日，自八
十六年七月十九日開始執行。又於八十六年間犯非法吸用化學合成麻醉藥品罪、轉讓
禁藥罪、竊盜罪，分別經台灣南投地方法院、台灣高等法院台中分院、台灣南投地方
法院判處有期徒刑七月、一年八月、六月，經台灣高等法院台中分院裁定執行刑為有
期徒刑二年六月。嗣檢察官將之與被告上開八十四年間所犯轉讓禁藥罪之殘刑合併執
行，合併計算刑期執行期滿日為八十九年五月二十六日，復於八十七年九月十六日經
假釋出獄，有台灣南投地方法院檢察署八十六年度執更字第六二三號、八十七年度執
更字第七八○號、八十七年度執聲字第二一三九號、八十八年度執更字第五四三號執
行卷可稽。則被告於假釋期間之八十七年十二月二十三日，再犯本件連續於夜間侵入
住宅竊盜罪，依據上開說明，自不構成累犯。乃原法院不察，竟判決被告連續於夜間
侵入住宅竊盜，累犯，處有期徒刑九月，顯屬違背法令。案經確定，且對被告不利，
非常上訴意旨執此指摘原判決不當，為有理由，應由本院將原判決撤銷，另行判決如
主文第二項所示，以資糾正。
據上論結，應依刑事訴訟法第四百四十七條第一項第一款但書、刑法第五十六條、第
三百二十一條第一項第一款，判決如主文。
中      華      民      國    八十九    年      二      月    二十四    日
                              最高法院刑事第八庭
                                  審判長法官  吳  雄  銘
                                        法官  池  啟  明
                                        法官  石  木  欽
                                        法官  郭  毓  洲
                                        法官  吳  三  龍
      右正本證明與原本無異
                                              書  記  官
中      華      民      國    八十九    年      三      月      一      日
                                                                      Ａ


司法院資訊處製作；財團法人民間司法改革基金會備份。
